【裁判字號】    99,訴,528
【裁判日期】    990505
【裁判案由】    清償借款
【裁判全文】
臺灣臺中地方法院民事判決  99年度訴字第528號
原      告  芳達開發有限公司
法定代理人  甲○○
訴訟代理人  黃肇萍律師
複代理人    邢建緯律師
被      告  乙○○
上列當事人間清償借款事件，本院於民國99年4月7日言詞辯論終
結，判決如下：
    主    文
被告應給付原告新臺幣壹佰參拾萬元，及自民國98年9月29起，
至清償日止，按年息百分之五計算之利息。
訴訟費用由被告負擔。
本判決於原告以新台幣肆拾參萬肆仟元為被告供擔保後，得假行
；如被告以新台幣壹佰參拾萬元為原告預供擔保後，得免為假執
行。
    事實及理由
壹、程序部分：
    按訴狀送達後，原告不得將原訴變更或追加他訴。但被告同
    意者、請求之基礎事實同一者、擴張或減縮應受判決事項之
    聲明者，不在此限。民事訴訟法第255條第項第1、2、3分別
    定有明文。本件原告起訴請求：被告應給付原告新臺幣（下
    同）130萬元及自民國（下同）98年9月19起，至清償日止，
    按年息百分之六計算之利息；後於98年9月29日當庭減縮聲
    明具：被告應給付原告130萬元及自98年9月29日起，至清償
    日止，按年息百分之五計算之利息，原告上開減縮聲明，合
    於前揭規定，本院自應予准許，附此敘明。
貳、實體部分：
一、原告主張：被告於96年9月19日，向原告借款130萬元，約明
    借款期限2年，至98年9月19日返還。原告於借款當日將130
    萬元依被告指示匯入被告中國信託商業銀行帳戶內，被告乃
    簽發票號BN0000000號，發票日98年9月19日，金額130 萬元
    ，付款人台中市第二信用合作社之支票一紙交付予原告，惟
    支票屆期經原告提示未獲兌現退票，爰請求被告返還借款等
    語，並聲明：應給付原告130萬元及自98年9月29日起，至清
    償日止，按年息百分之五計算之利息；且陳明：願供擔保請
    准宣告假執行。
二、被告則以：其確實有向原告借用系爭130萬元，且有簽發系
    爭支票予原告，並且屆期退票，被告現在沒有工作，要照顧
    住院之配偶沒有辦法清償；被告向原告借款第1年有開票予
    原告，屆期後再換票，96年9月19日被告開立借據支票予原
    告約定於97年9月19日到期時賣屋還債，但原告須將公司遷
    走，並等被告賣屋（即坐落門牌號 碼台中市○區○○○街
    41號房屋）才能清償，於被告賣屋清償前不用支付利息，雙
    方同意換票（以BN0000000號換BN0000000號），但因原告拒
    絕遷讓房屋，致被告無法賣屋，清償期未屆至，被告無需還
    款，原告之主張無理由等語置辯，並聲明：原告之訴及假執
    行之聲請均駁回，且陳明：如受不利益之判決，願供擔保請
    准宣告免為假執行。
三、本件原告前述主張其借款130萬元予被告，約明98年9月19
    日清償，並簽發票號BN0000000號，發票日98年9月19日，金
    額130萬元，付款人台中市第二信用合作社之支票一紙交付
    予原告，惟支票屆期經原告提示未獲兌現退票等事實，有原
    告提出之匯款單一份、支票及退票理由書各一份為證，查核
    相符。被告雖自認有向原告借款130萬元，並簽發前述支票
    交付原告而支票屆期退票等事實，惟辯稱：兩造約定借款應
    於被告出售台中市○區○○○街41號房屋取得款項時才清償
    云云，惟被告之抗辯業經原告所否認，被告就其抗辯事實，
    自應負舉證之責任，然查：
（一）被告於向原告借款後，有簽發系爭票號BN0000000號支票
      一紙予原告收執作為支付工具，且原告亦於到期後提示，
      惟未獲兌現之事實，已如前述，按支票為一般交易支付工
      具，發票日屆期持票人即可提示支票請求付款，是依一般
      交易習慣發票日即為清償日之約定，是原告主張兩造就系
      爭借款之清償期約定為98年9月19日，應符合一般事理可
      採。
（二）又按當事人主張有利於己之事實者，就其事實有舉證之責
      任。民事訴訟法第277條前段定有明文。雖被告辯稱：兩
      造有約定被告賣屋後取得款才須清償云云，然此抗辯為原
      告所否認，被告復未能舉證證明，被告上開抗辯即難遽採
      ，是被告抗辯兩造就系爭借款之清償期另有約定且未到期
      ，原告不得請求被告清償，其得拒絕給付，自無理由。
四、按稱消費借貸者，謂當事人一方移轉金錢或其他代替物之所
    有權於他方，而約定他方以種類、品質、數量相同之物返還
    之契約；而借用人應於約定期限內，返還與借用物種類、品
    質、數量相同之物。民法第474條第1項、第478條前段分別
    定有明文。又（法定利率）應付利息之債務，其利率未經約
    定，亦無法律可據者，週年利率為百分之五。民法第203條
    亦定有明文。被告向原告借款屆期未依約清償，尚積欠原告
    130萬元，且經原告催告給付仍未給付，自應負給付遲延之
    責任。從而，原告依消費借貸契約之借用物返還請求權之法
    律關係，請求被告給付如主文第一項所示之金額及遲延利息
    ，為有理由，應予准許。
五、本判決兩造均陳明願供擔保請准宣告假執行免為假執行宣告
    ，核無不符，爰酌定相當擔保金額，併准許之。
六、本件判決之基礎已臻明確，兩造其餘攻擊防禦方法及舉證，
    核與判決無影響，毋庸一一論列，併此敘明。
參、訴訟費用負擔之依據：民事訴訟法第78條。
中    華    民    國    99    年     5   月     5    日
                  民事第四庭    法  官  王金洲
正本係照原本作成。
如對本判決上訴，須於判決送達後20日內向本院提出上訴狀。
中    華    民    國    99    年     5   月     5    日
                                書記官  魏愛玲

司法院資訊處製作；財團法人民間司法改革基金會備份。
